臺灣臺北地方法院民事判決
110年度簡上字第257號
上  訴  人  安泰商業銀行股份有限公司


法定代理人  丁予康  


訴訟代理人  吳銘山  
            劉育麒  
被上訴人    葉力雯（原名：王力雯）


上列當事人間請求清償借款事件，上訴人對於民國110年4月22日
本院臺北簡易庭110年度北簡字第1429號第一審簡易判決提起上
訴，本院於民國110年11月9日言詞辯論終結，判決如下：
    主  文
一、原判決關於駁回上訴人後開第二項之訴，及命上訴人負擔訴
    訟費用之裁判均廢棄。 
二、被上訴人應再給付上訴人就新臺幣23萬3,713元自民國95年2
    月28日起至民國95年8月27日止，按週年利率1.2％計算之違
    約金，及自民國95年8月28日起至民國95年11月27日止，按
    週年利率2.4％計算之違約金。
三、第一審關於命上訴人負擔訴訟費用部分及第二審訴訟費用新
    臺幣1,500元，均由被上訴人負擔。
    事實及理由
壹、程序方面：
    被上訴人經合法通知未於言詞辯論期日到場，核無民事訴訟
    法第386條所列各款情形，故依上訴人聲請，由其一造辯論
    而為判決。
貳、實體方面：
一、上訴人起訴主張：兩造於民國93年3月25日訂立信用借款契
    約書（下稱系爭借款契約），被上訴人向上訴人借款新臺幣
    （下同）33萬7,000元，約定借款期間為5年，並自實際撥款
    日起，每個月為1期，依年金法按月平均攤還本息，利息前3
    期按週年利率3％固定計算，第4期起改按週年利率12％固定計
    算。系爭借款契約第壹、五條約定，被上訴人如遲延還本或
    付息時，逾期在6個月以內者，按上開約定利率10％，逾期超
    過6個月者，按上開約定利率20％計付違約金。次依系爭借款
    契約第肆、六條約定，任何一宗債務不依約清償本金或付息
    時，即喪失期限利益，其債務視為全部到期。詎被上訴人僅
    繳付本息至95年1月26日，尚欠本金23萬3,713元、利息及違
    約金迄未清償，爰依系爭借款契約請求命被上訴人給付23萬
    3,713元，及自95年1月27日起至清償日止，按週年利率12％
    計算之利息，暨自95年2月28日起至95年8月27日止，按週年
    利率1.2％計算之違約金，及自95年8月28日起至95年11月27
    日止，按週年利率2.4％計算之違約金。
二、被上訴人未於言詞辯論期日到場，亦未提出準備書狀作何聲
    明或陳述。
三、原審為上訴人一部勝訴、一部敗訴之判決，即判命被上訴人
    應給付上訴人23萬3,713元，及自95年1月27日起至清償日止
    ，按週年利率12％計算之利息，另駁回上訴人違約金部分之
    請求（關於原審判命給付部分，因被上訴人未提起上訴，已
    告確定）。上訴人就其敗訴部分提起上訴，上訴聲明：㈠原
    判決不利於上訴人部分廢棄。㈡被上訴人應再給付上訴人就2
    3萬3,713元自95年2月28日起至95年8月27日止，按週年利率
    1.2％計算之違約金，及自95年8月28日起至95年11月27日止
    ，按週年利率2.4％計算之違約金。
四、本院之判斷： 
　㈠經查，上訴人主張兩造定有系爭借款契約，被上訴人自95年1
    月27日起即未繳款，尚積欠本金23萬3,713元、利息及違約
    金迄未清償等語，業據上訴人提出系爭借款契約、放款當期
    交易明細表、帳戶交易明細等件為證（見原審卷第9至15頁
    ），核無不符，應堪憑採。次查，依系爭借款契約第壹、五
    條約定，被上訴人如遲延還本或付息時，逾期在6個月以內
    者，按上開約定利率10％，逾期超過6個月者，按上開約定利
    率20％計付違約金等語（見原審卷第9頁），是上訴人自得依
    上開約定請求被上訴人給付23萬3,713元自95年2月28日起至
    95年8月27日止，按週年利率1.2％（即約定利率12％之10％）
    計算之違約金，及自95年8月28日起至95年11月27日止，按
    週年利率2.4％（即約定利率12％之20％）計算之違約金。
　㈡按約定之違約金額過高者，法院得減至相當之數額，民法第2
    52條固有明文。惟民法第252條規定乃係賦與法院得依兩造
    所提出之事證資料，斟酌社會經濟狀況並平衡兩造利益而為
    妥適裁量、判斷之權限，非謂法院須依職權蒐集、調查有關
    當事人約定之違約金額是否有過高之事實，而因此排除債務
    人就違約金過高之利己事實，依辯論主義所應負之主張及舉
    證責任，況違約金之約定，為當事人契約自由、私法自治原
    則之體現，雙方於訂約時，既已盱衡自己履約之意願、經濟
    能力、對方違約時自己所受損害之程度等主、客觀因素，本
    諸自由意識及平等地位自主決定，除非債務人主張並舉證約
    定之違約金額過高而顯失公平，法院得基於法律之規定，審
    酌該約定金額是否確有過高情事及應予如何核減至相當數額
    ，以實現社會正義外，當事人均應同受該違約金約定之拘束
    ，法院亦應予以尊重，始符契約約定之本旨（最高法院92年
    度台上字第2747號判決、93年度台上字第909號判決意旨參
    照）。
　㈢經查，被上訴人於原審及本院言詞辯論期日均未到庭，亦未
    主張系爭借款契約所定違約金過高，揆諸前揭說明，本無依
    民法第252條規定酌減違約金之必要。又本件上訴人請求自9
    5年2月28日起至95年11月27日止之9期違約金，對照系爭借
    款契約之約定，實已主動減縮違約金之請求，合於自103年5
    月18日生效之消費性無擔保貸款定型化契約應記載事項第7
    條第2項規定（即逾期6個月以內者，按原借款利率10％，逾
    期超過6個月部分，按原借款利率20％，按期計收違約金，每
    次違約狀態最高連續收取期數為9期），難認有何過苛之情
    事。另審酌上訴人上開請求之違約金金額共2,805元（計算
    式：23萬3,713元×1.2％×6/12＋23萬3,713元×2.4％×3/12＝2,80
    5元，元以下四捨五入），金額顯屬非鉅，參酌被上訴人之
    自95年1月26日起迄未還款之違約情節，及被上訴人違約所
    造成上訴人另需增加管理、追償之成本等情形，亦難認系爭
    借款契約上開違約金之約定有何過高而顯失公平之情事。是
    本件應無依民法第252條規定酌減前揭違約金請求之必要，
    則上訴人依系爭借款契約請求被上訴人給付前揭違約金，應
    屬有據。
五、綜上所述，上訴人依系爭借款契約第壹、五條約定請求被上
    訴人應再給付上訴人就本金23萬3,713元自95年2月28日起至
    95年8月27日止，按週年利率1.2％計算之違約金，及自95年8
    月28日起至95年11月27日止，按週年利率2.4％計算之違約金
    ，為有理由，應予准許。原審就前開應准許部分所為上訴人
    敗訴之判決，尚有未洽，上訴意旨指摘原判決此部分不當，
    求予廢棄，應有理由，爰予廢棄，並改判如主文第2項所示
    。
六、本件事證已臻明確，上訴人其餘主張與攻擊方法及所提證據
    ，經審酌後認與本件判決之結果不生影響，爰不另一一論述
    ，併此敘明。
七、訴訟費用負擔之依據：民事訴訟法第78條。　　　
中　　華　　民　　國　　110 　年　　11　　月　　23　　日
            民事第九庭  審判長法  官    林玲玉
　　　　　　　　　            法  官　　曾育祺
　　　　　　　　　            法　官　  梁夢迪

以上正本係照原本作成。
本判決不得上訴。
中　　華　　民　　國　　110 　年　　11　　月　　23　　日
                                書記官　石勝尹